臺灣高雄地方法院民事裁定　　　　　　　100年度訴字第808號
原　　　告　高瑜妍即高儷菁
訴訟代理人　郭家駿律師
被　　　告　台灣土地銀行股份有限公司
法定代理人　王耀興
訴訟代理人　王志槐
　　　　　　巫賢義
上列當事人間請求債務人異議之訴事件，本院裁定如下：
  主  文
原告請求確認債權不存在部分駁回。
  理  由
一、原告主張：原告兄長高順賢生前向被告借款，尚欠新台幣（
    下同）498,582 元，及自民國77年3 月31日起至清償日止，
    按年息9.25% 計算之利息，暨自77年3 月31日起至清償日止
    ，按上開計息利率20% 計算之違約金。高順賢去世後，系爭
    債務由其父高太陽、母高蔡金寶繼承。嗣其母於89年12月20
    日辭世，惟原告自78年5 月30日起即未與其先父母同居共財
    ，無從知悉系爭債務存在，致不能於法定期間內聲明拋棄或
    限定繼承。而原告繼承其先母如附表所示田賦、土地及1993
    年出產，車號3YC-9087車輛1 部等遺產，市值僅20餘萬元，
    如依應繼分計算約5 萬元，又尚未辦理繼承登記，倘由原告
    繼續履行系爭債務，顯失公平，提起本件訴訟，聲明：確認
    被告執有本院76年度執字第12872 號債權憑證所示債權對原
    告不存在。（關於聲明：本院99年度司執字第159583號強制
    執行事件，對原告財產所為之強制執行程序，應予撤銷部分
    ，判決如另紙）
二、按原告之訴，其訴訟標的為確定判決之效力所及者，法院應
    以裁定駁回之；另債務人對於支付命令未於法定期間合法提
    出異議者，支付命令與確定判決有同一效力，民事訴訟法第
    249 條第1 項第7 款後段、第521 條第1 項分別定有明文。
    又確定判決，除當事人外，對於訴訟繫屬後為當事人之繼受
    人者，及為當事人或其繼受人占有請求之標的物者，亦有效
    力，民事訴訟法第402 條第1 項定有明文。執行名義為確定
    終局判決者，除當事人外，對於訴訟繫屬後為當事人之繼受
    人，及為當事人或其繼受人占有請求之標的物者，亦有效力
    ；前項規定，於第4 條第1 項第2 款至第6 款規定之執行名
    義，準用之，強制執行法第4 條之2 第1 項第1 款、第2 項
    明定。
三、經查被告向本院據以聲請強制執行之執行名義為本院76年執
    字第12872 號債權憑證（嗣以遺失為由聲請補發78年執字第
    26904 號），其前執行名義為本院75年度促字第13766 、13
    767 號確定支付命令，而系爭執行名義所示債權係高順賢生
    前之債務，經高蔡金寶繼承，此經本院調閱系爭執行卷無訛
    ，且為原告所主張。又原告於高蔡金寶辭世後未於法定期間
    內為拋棄繼承或限定繼承之聲明，為其自承，則依上開規定
    ，該確定支付命令既判力及執行力，已因原告繼承高蔡金寶
    之遺產而輾轉繼受。
四、原告雖主張因不可歸責之事由或未同居共財，致未能於繼承
    編修正施行前之法定期間內為限定或拋棄繼承，如由其繼續
    履行繼承債務，顯失公平等語，而依民法繼承編施行法第1
    條之3 第4 項提起本件撤銷執行程序訴訟（即第2 項聲明）
    。按依該項規定所提之訴訟，其前提事實為未於法定期間內
    為限定或拋棄繼承，因此依該條項提起之訴訟，除應具備上
    開要件外，更應經法院審究後認由其繼續履行繼承債務顯失
    公平，而為以繼承被繼承人遺產為限，負清償責任之判決確
    定後，始發生否定或變動原概括繼承之效力，核其性質屬形
    成判決，要無疑義。今原告於本件判決確定前既依法概括繼
    承被繼承人高蔡金寶財產上之一切權利義務，而被告對高順
    賢債務又經系爭支付命令確定，且與確定判決有同一效力，
    依前揭說明，系爭支付命令之效力當然及於原告，則原告對
    該債務除有清償等消滅債務事由外，已不得再為爭執，詎竟
    於本件訴訟以另一聲明併以爭執，已違反第249 條第1 項第
    7 款後段之規定，且不得補正，自應裁定駁回此部分之訴。
    又本件有關確認債權不存在之聲明，與撤銷強制執行程序之
    聲明，有前提關係，於原告又無複數訴訟利益，本院並已於
    另紙判決為訴訟費用之裁判，故不於本件裁定中為訴訟費用
    之諭知，附此敘明。
五、依民事訴訟法第249 條第1 項第7 款後段，判決如主文。
中    華    民    國   100    年    6     月    30    日
                      民事第五庭法  官  黃國川
正本係照原本作成。
如對本裁定抗告須於裁定送達後10日內向本院提出抗告狀，並繳
納裁判費新台幣1,000元。
中    華    民    國   100    年    6     月    30    日
                                書記官  鄭淑華